臺灣屏東地方法院民事裁定　　　　　　100年度監宣字第138號
聲　請　人　林肇光
相　對　人　林榮宗
上列聲請人聲請監護宣告事件，本院裁定如下：
    主  文
宣告林榮宗（男、民國五十五年七月二十九日出生、身分證統一
編號：Ｚ000000000號）為受監護宣告人。
選定林肇光（女、民國四十三年八月二十六日出生、身分證統一
編號：Ｚ000000000號）為受監護宣告人林榮宗之監護
人。
指定張慶文（男、民國四十六年九月二十一日出生、身分證統一
編號：Ｚ000000000號）為會同開具財產清冊之人。
聲請費用新臺幣壹仟元由受監護宣告之人負擔。
    理  由
一、聲請意旨略以：相對人林榮宗（男，民國55年7 月29日出生
    ，身分證統一編號：Ｚ000000000號，住屏東縣萬巒鄉○○村
    ○○路32之1 號）為聲請人林肇光之弟，因發燒過度，智能
    障礙，致不能為意思表示或受意思表示，或不能辨識其意思
    表示之效果，為此依民法第14條之規定，聲請宣告相對人為
    受監護宣告人，並由聲請人林肇光擔任相對人之監護人，另
    指定相對人之姐夫張慶文為會同開具財產清冊之人等語。
二、聲請人林肇光主張上開各情，業據其等提出戶籍謄本、親屬
    系統表、聲請人及相對人之身分證正反面影本、相對人身心
    障礙手冊影本、相對人稅務電子閘門財產所得調件明細表、
    財產清冊、同意書、地籍圖謄本影本、土地登記第二類謄本
    、全國財產稅總歸戶財產查詢清單、屏東縣政府稅務局房屋
    稅籍證明書、死亡證明書等件為證，又經本院前往署立屏東
    醫院，於鑑定人黃文翔醫師前點呼相對人林榮宗，並就其姓
    名、年籍、住所、今年係何年何月、基本加減算術等加以詢
    問，相對人多未能正確回答；另本院就相對人之精神及心智
    狀況訊問鑑定人，鑑定人鑑定結果認為：個案小時候有過不
    明原因之感染高燒因而住院並導致智能衰退，此外過去曾經
    與繼父衝突左手掌骨折而在屏東巿人愛醫院住院開刀治療，
    也曾經因為暴力行為以及精神症狀而在屏東屏安精神科醫院
    住院，此外過去無重大生理疾病病史。個案並於99年起因為
    罹患肺結核而住院署立屏東醫院隔離病房迄今。個案於(一)身
    體狀態方面：理學檢查：身材瘦弱、臉色蒼白、營養不良
    、理平頭、呼吸聲濃濁、呼吸不順暢。臨床檢查：四肢行
    為能力正常但是動作遲緩，會談之中坐立不安、會有不自覺
    之傻笑，並因理解能力十分有限，無法正確了解他人之意思
    表達，經常對他人之意思表達無法正確回應或乾脆回答不知
    道，或是對不同問題一律回答相同答案。呼吸道內有許多痰
    卡在氣管內隨著呼吸上下氣管的聲音。個案不會認字，也不
    會寫字。長短期記憶能力極差，注意力不集中、100 持續減
    7 的計算無法完成，現實判斷能力不佳，對於金錢與數字無
    概念（一個便當大約多少錢、一份報紙多少錢、一杯奶茶大
    約多少錢，由此地坐計程車到火車站約多少錢…等日常生活
    之金概念明顯缺乏）。(二)精神狀態：意識清楚、可以簡短交
    談，說話速度緩慢，但是衣著有明顯污清，身體清潔度不佳
    ，認知功能嚴重受損，行為退化，也無法識字，因此也無法
    筆談，對於地方與時間之定向能力喪失，僅能辨識少數家人
    ，長、短期記憶也明顯喪失。(三)日常生活狀況方面：日常
    生活狀況自理情形：可以自己進食、但是沐浴、更衣…皆需
    要他人協助。經濟活動能力（包括管理處理自己財產之能
    力）：無法自行購物、無法做簡單之兩位數字加減計算、無
    法辨識錢幣幣值、不會到金融機構辦理存款提款、不知如何
    保管與儲存自己之財物，完全無處理財產之能力。社會性
    ：無職業功能、無社交功能、無法自行搭乘或使用大眾交通
    工具、無法自行認路回家、無自我安排休閒活動之功能。綜
    上評估：個案各項功能退化嚴重，生活完全無自理能力，必
    須長期依賴家人、醫療或養護機構照顧，且個案目前已經處
    於重度智能不足狀態因而導致個人之認知功能嚴重失能，為
    意思表示或受意思表示或辨識其意思表示效果之能力幾乎完
    全喪失，此外也已經完全失去行為能力，無法獨力處理個人
    事務與從事個人財務管理，應已經達到監護宣告之標準等語
    ，有本院100 年10月28日勘驗筆錄及屏安醫院100 年10月31
    日屏安醫字第（100 ）0470號函所附精神鑑定報告書1 份在
    卷可憑。本院綜合上開勘驗結果及鑑定人之意見，認相對人
    確因重度智能不足，致不能為意思表示或受意思表示之程度
    ，而聲請人乃相對人之姐，有戶籍謄本在卷可稽，故聲請人
    聲請對相對人為監護之宣告，核無不合，爰依民法第14條第
    1 項規定，宣告相對人為受監護宣告之人。
三、又按受監護宣告之人應置監護人；法院為監護之宣告時，應
    依職權就配偶、四親等內之親屬、最近一年有同居事實之其
    他親屬、主管機關、社會福利機構或其他適當之人選定一人
    或數人為監護人，並同時指定會同開具財產清冊之人；法院
    選定監護人時，應依受監護宣告之人之最佳利益，優先考量
    受監護宣告之人之意見，審酌一切情狀，並注意下列事項：
    （一）受監護宣告之人之身心狀態與生活及財產狀況。（二
    ）受監護宣告之人與其配偶、子女或其他共同生活之人間之
    情感狀況。（三）監護人之職業、經歷、意見及其與受監護
    宣告之人之利害關係。（四）法人為監護人時，其事業之種
    類與內容，法人及其代表人與受監護宣告之人之利害關係，
    修正後之民法第1110條、第1111條第1 項、第1111條之1 定
    有明文。
四、查聲請人林肇光為受監護宣告人即相對人之姐，有意願擔任
    受監護宣告人之監護人，且協助照護受監護宣告人，復經其
    最近親屬即受監護宣告人之姐林肇蕙、林肇美、林肇榮之同
    意，有其出具之同意書在卷可查，故由聲請人林肇光負責養
    護及照顧受監護宣告人並管理其財產，應能符合法律規定及
    相對人之最佳利益，爰選定聲請人林肇光為監護人。另依上
    開規定，法院於選定監護人時，應同時指定會同開具財產清
    冊之人，及依民法第1113條準用同法第1099條之規定，監護
    開始時，監護人對於受監護人之財產，應依規定會同當地直
    轄市、縣（市）政府指派或法院指定之人，於2 個月內開具
    財產清冊，並陳報法院。為使第三人得於期限內開具財產清
    冊並陳報法院，並衡酌第三人張慶文係受監護宣告人之姐夫
    ，有意願擔任會同開具財產清冊，且業經受監護宣告人之姐
    林肇蕙、林肇美、林肇榮同意，有上開同意書在卷可稽，爰
    併指定第三人張慶文為會同開具財產清冊之人。
五、依民事訴訟法第608 條第1 項、非訟事件法第24條第1 項，
    裁定如主文。
中    華    民    國   100    年    11    月    11    日
                  家事庭        法  官    王以齊
正本係照原本作成。
如不服本裁定關於選定監護人及指定會同開具財產清冊之人等部
分，應於送達後10日內向本院提出抗告狀，並繳納抗告費新臺幣
1,000元；其餘關於宣告監護之部分，不得抗告。
中    華    民    國   100    年    11    月    11    日
                                 書記官  賀燕花